【裁判字號】    90,訴,110
【裁判日期】    900222
【裁判案由】    電信法等
【裁判全文】
臺灣板橋地方法院刑事判決                            九十年度訴字第一一號
    公  訴  人  臺灣板橋地方法院檢察署檢察官
    被      告  甲○○
右列被告因電信法等案件，經檢察官提起公訴（八十九年度偵字第八四三○號），本
院判決如左：
    主  文
甲○○連續行使偽造私文書，足以生損害於他人，處有期徒刑肆月，如易科罰金，以
參佰元折算壹日，緩刑肆年。
盜拷之ＭＯＴＯＲＯＬＡ機型行動電話（其內積體電路燒錄有門號00000000
0之序號及內碼）壹具沒收。
    事  實
一、甲○○意圖為自己不法之利益，在民國八十八年五月一日前某日，在不詳地點，
    自不詳人士處取得經不詳之人擅自盜拷複製盧鳳圖（公訴人誤載為盧鳳國）所有
    之號碼為000000000號ＭＯＴＯＲＯＬＡ機型行動電話（俗稱王八機，
    即該行動電話，其內含之積體電路板業經不詳之人擅自複製盧鳳圖所使用000
    000000之行動電話之序號及內碼於其內，該複製於積體電路板上之序號及
    內碼，為依習慣供中華電信股份有限公司『以下簡稱中華電信公司』電腦網路交
    換控制中心查核使用者身份用意證明之電磁紀錄）後，竟基於供行使之概括犯意
    ，自八十八年五月一日起至同年五月底止，在台北縣三重市等處，先後連續多次
    撥打前揭盜拷之行動電話予陳文卿所使用之0000000000號行動電話及
    其他人共計四十餘通，均藉由該話機發出之無線電波，將上開盜拷之行動電話內
    碼及序號，經基地台接收並轉送至行動電話交換機進行比對，致中華電信公司確
    認與盧鳳圖所登記之內碼及序號無誤後，對於該行動電話之客戶加以接收，而提
    供通話服務，而以此無線方式，盜用他人電信設備通信，兼行使前開偽造私文書
    多次，致使中華電信公司誤以為甲○○之通話係盧鳳圖所為，將甲○○所為之通
    信費用一併計由盧鳳圖負擔，甲○○亦因而取得免付電話費之財產上不法利益，
    足以生損害於中華電信公司電話事業之正常發展及盧鳳圖本人。嗣盧鳳圖於八十
    八年六月份收到通話帳單時，發覺有異而於八十八年六月二十四日向中華電信公
    司交通部電信總局北區電信監理站申報，轉請交通部電信總局電信警察隊第一中
    隊調閱盧鳳圖所使用之000000000號行動電話之八十八年五月份通話明
    細清單，始循線查獲甲○○而知悉上情。
二、案經交通部電信總局移送台灣板橋地方法院檢察署檢察官偵查起訴。
    理  由
一、訊之被告甲○○固不否認於右揭時地使用上開盜拷之行動電話，惟矢口否認有盜
    用之犯意，辯稱該行動電話係何世國欠伊錢，他（指何世國）離職時拿該電話抵
    押在伊處的，伊不知道名字不是他的，伊不知是來源有問題的電話，伊沒有問何
    世國電話來源，他有說可以打電話，可是要少打，電話來時不要接云云。經查：
    被告對於上開時地使用行動電話（內含盧鳳圖所使用000000000號行動
    電話之序號及內碼之積體電路板）等情自白不諱，核與被害人盧鳳圖與證人陳文
    卿於警訊中所供述被盜打電話及被告以電話聯絡之情形相符，且0000000
    00號行動電話係盧鳳圖向中華電信公司所申請租用，因該電話帳單內有非其所
    撥打電話之紀錄，乃向中華電信公司申告被盜打之事實，有行動電話客戶話費申
    告單、行動電話被盜用申報書各一份附卷可稽，而被告在遭查獲後並自行在該號
    行動電話之帳單上打勾確認其所撥打之通話紀錄，此亦有八十八年五月份通話明
    細清單（所列載係八十八年五月一日至同年五月三十日之通話紀錄）在卷足憑，
    ，足徵被告所使用之行動電話確係不詳之人所盜拷，而非盧鳳圖平日所持用之電
    話無訛。又查被告雖辯稱該盜拷之行動電話係由何世國因欠伊錢，抵押在伊處云
    云，惟此經證人何世國於警訊及偵查中均堅決否認，其證述並沒有欠被告錢，亦
    沒有抵該盜拷行動電話予被告等語。茲以被告雖供稱該行動電話係由何世國所抵
    押等語，然就此無法提出任何證據以供本院查明，且於偵查中經檢察官將被告與
    何世國二人送請法務部調查局進行測謊鑑定結果，認「甲○○稱（一）、繫案之
    行動電話係何世國交付；（二）、何世國欠其金錢；（三）、其未盜拷繫案之行
    動電話。經測試呈情緒波動之反應，應係說謊。二、何世國稱：（一）、繫案之
    行動電話非其所有；（二）、其未將繫案之行動電話交付甲○○；（三）、其未
    欠甲○○金錢。經測試無情緒波動之反應，應未說謊。有該局八十九年八月十四
    日（８９）陸（三）字第八九一三○三六六號鑑定通知書一紙在卷可參，查無何
    證據可資證明該行動電話係由何世國所交付，且被告於警訊時供稱該行動電話其
    於五月底左右就還給何世國了等語，然於本院訊問時卻供稱後來電話摔壞了等語
    ，所供亦有前後不一之情形，難認被告所供該行動電話係由何世國所交付一節屬
    實，惟雖無證據可資證明被告自何世國處取得該行動電話，然該行動電話既非被
    告本人所有，被告自不詳人士之處取得該行動電話其來源自有疑問，且被告自承
    其知悉該行動電話使用時，電話響時不要接聽，只撥打就好，不要接聽等語。則
    該行動電話係有問題之盜拷他人行動電話，應為被告所知悉，否則如係一般正當
    使用之行動電話，焉有可能只能撥打而不能接聽之理，被告所辯此係因何世國欠
    彼錢而抵押、其不知該行動電話有問題云云，顯與一般常理不符，難認屬實，自
    不足採信。又被告使用該電話，足使中華電信公司誤認係盧鳳圖所撥打而提供通
    信服務，並向盧鳳圖收取通信費用，使盧鳳圖有增加電話費之危險，自足致生損
    害於中華電信公司及盧鳳圖。另被告雖持用盜拷之行動電話，惟全案並無任何積
    極事證足認該行動電話積體電路內所燒錄之序號及內碼係由被告本人所複製，依
    罪疑唯輕原則，尚難認被告有擅為燒錄複製序號及內碼之犯行，而僅能認定係不
    詳之人所為再交付予被告使用。從而，本件事證明確，被告犯行洵堪認定，應予
    依法論科。
二、按被告自不詳之人所收受之行動電話，係擅自盜拷他人申請使用之行動電話，即
    該電話係不詳人氏拷貝他人行動電話之序號及內碼於行動電話之積體電路板，該
    複製於積體電路板上之序號及內碼，為依習慣供中華電信公司電腦網路交換控制
    中心查核使用者身份用意證明之電磁紀錄，乃藉機器或電腦之處理所顯示之聲音
    、影像或符號，足以為表示其用意之證明，表示廠商之產品及對乙○○要求提供
    通話服務之證明，而屬刑法第二百二十條第二項之準私文書。核被告所為，係犯
    刑法第二百十六條、第二百十條之行使偽造準私文書罪及電信法第五十六條第一
    項意圖為自己不法之利益，以無線方式盜用他人電信設備通信罪。又被告行為後
    電信法第五十六條已於八十八年十一月三日修正公布（於十一月六日施行），修
    正前即行為時之刑度為「五年以下有期徒刑、拘役或科或併科新臺幣十五萬元以
    下罰金」，修正後即裁判時之刑度為「五年以下有期徒刑，得併科新臺幣一百五
    十萬元以下罰金。」，是比較新舊法之規定，以修正前即行為時之規定對被告較
    有利，依刑法第二條第一項但書之規定，有關被告所犯電信法第五十六條第一項
    之部分，自應適用修正前即行為時之規定。又修正前電信法第五十六條第一項處
    罰詐得免繳電信通信費用之不法利益規定，乃刑法詐欺得利罪之特別法，依特別
    法優於普通法之原則，自毋庸再論以刑法詐欺得利罪。被告先後多次以無線方式
    盜用他人電信設備通信及行使偽造私文書之行為，時間緊接，方法相同，所犯係
    犯罪構成要件相同之罪名，顯皆係基於概括犯意反覆為之，應各依連續犯規定論
    以一罪。被告撥打該行動電話，犯有上開刑法第二百十六條、第二百十條之行使
    偽造私文書罪、修正前電信法第五十六條第一項意圖為自己不法之利益，以無線
    方式盜用他人電信設備通信二罪間，乃一行為觸犯二罪名，為想像競合犯，應從
    一重之刑法第二百十六條、第二百十條之行使偽造私文書罪處斷。爰審酌被告並
    無前科，有臺灣高等法院檢察署刑案紀錄簡覆表附卷足參，素行非劣、及其犯罪
    之手段、使用盜拷行動電話之時間非長，嗣承認其使用該電話之事實及其犯罪後
    之態度等一切情狀，量處如主文所示之刑，並諭知易科罰金之折算標準，以資懲
    儆。再查刑法第四十一條業於九十年一月四日經立法院修正通過，並經總統於九
    十年一月十日公布，於同年一月十二日生效施行，其修正條文為：「犯最重本刑
    為五年以下有期徒刑以下之刑之罪，而受六個月以下有期徒刑或拘役之宣告，因
    身體、教育、職業、家庭之關係或其他正當事由，執行顯有困難者，得以一元以
    上三元以下折算一日，易科罰金。但確因不執行所宣告之刑，難收矯正之效，或
    難以維持法秩序者，不在此限。」「併合處罰之數罪，均有前項情形，其應執行
    之刑逾六月者，亦同」。與修正前刑法第四十一條相較，修正後條文顯較有利於
    被告，故本件既符合修正後刑法第四十一條之情形，自應依刑法第二條第一項前
    段規定，依修正後刑法第四十一條第一項之規定諭知易科罰金之折算標準，合此
    說明。末查被告前未曾受有期徒刑以上刑之宣告，有臺灣高等法院檢察署刑案紀
    錄簡覆表一紙在卷可查，彼因一時誤念觸法，經此教訓後，應已知警惕，由其犯
    罪後之態度觀之，信無再犯之虞，本院因認對被告所宣告之刑，以暫不執行為適
    當，爰併宣告緩刑四年，以啟自新。
三、至盜拷之ＭＯＴＯＲＯＬＡ機型行動電話（其內積體電路燒錄有門號00000
    0000之序號及內碼）壹具，係被告犯電信法第五十六條第一項之罪所用之電
    信器材，已據其供明在卷，該行動電話雖未扣案，且被告供稱該行動電話後來摔
    壞了云云，惟並無證據證明該行動電話業已滅失，是被告所持用之該行動電話一
    具，不問屬於被告與否，應依電信法第六十條之規定併予宣告沒收。
據上論斷，應依刑事訴訟法第二百九十九條第一項前段、八十八年十一月三日修正前
電信法第五十六條第一項、第六十條、刑法第十一條前段、第二條第一項、第五十六
條、第二百二十條第二項、第二百十六條、第二百十條、第五十五條、第四十一條第
一項前段、第七十四條第一款、罰金罰鍰提高標準條例第二條，判決如主文。
本案經檢察官余若凡到庭執行職務。
中      華      民      國      九十      年      二    月    二十二    日
                                     臺灣板橋地方法院刑事第五庭
                                         法  官    陳   秀   
右正本證明與原本無異。
如不服本判決，應於判決送達後十日內向本院提出上訴狀 (應附繕本) ，上訴於
臺灣高等法院。
                                        書記官    張   惠    芳
中      華      民      國      九十      年    二    月  二十六    日
附錄本案論罪科刑法條全文：
中華民國刑法
第二百十條
偽造、變造私文書，足以生損害於公眾或他人者，處五年以下有期徒刑。
第二百十六條
行使第二百十條至第二百十五條之文書者，依偽造、變造文書或登載不實
事項或使登載不實事項之規定處斷。
第二百二十條
在紙上或物品上之文字、符號、圖畫、照像，依習慣或特約，足以為表示
其用意之證明者，關於本章及本章以外各罪，以文書論。
錄音、錄影或電磁紀錄，藉機器或電腦之處理所顯示之聲音、影像或符號
，足以為表示其用意之證明者，亦同。
稱電磁紀錄，指以電子、磁性或其他無法以人之知覺直接認識之方式所製
成之紀錄，而供電腦處理之用者。
八十八年十一月三日修正前電信法第五十六條
意圖為自己或第三人不法之利益，以有線、無線或其他電磁方式，盜接或盜用他人電
信設備通信者，處五年以下有期徒刑、拘役或科併科新台幣十五萬元以下罰金。
製造或變造電信器材，供自己或他人盜接或盜用他人電信設備通信者，亦同。


司法院資訊處製作；財團法人民間司法改革基金會備份。
